【裁判字號】    96,破,24
【裁判日期】    970128
【裁判案由】    宣告破產
【裁判全文】
臺灣屏東地方法院民事裁定                96年度破字第24號
聲  請  人  甲○○
相  對  人  萬泰商業銀行股份有限公司
            中華商業銀行股份有限公司
            聯邦商業銀行股份有限公司
            遠東國際商業銀行股份有限公司
            陽信商業銀行股份有限公司
            友邦信用卡股份有限公司
            大眾商業銀行股份有限公司
          復華商業銀行股份有限公司
         （改名為元大商業銀行股份有限公司）
            台北國際商業銀行股份有限公司
            荷商荷蘭銀行股份有限公司
            美商花旗銀行股份有限公司
                        之1
            香港上海豐銀行股份有限公司
            台新國際商業銀行股份有限公司
            國泰世華商業銀行股份有限公司
上列聲請人聲請破產事件，本院裁定如下：
    主  文
聲請駁回。
聲請費用新台幣貳仟元由聲請人負擔。
    理  由
一、聲請意旨略以：其因理財失當，陷入銀行之循環高利而財務
    困難，每月需繳納之利息已將近3 萬元，聲請人已無能力償
    還，茲聲請人之債務，總計為新台幣（下同）1,828,915 元
    ，而每月之薪水收入約有50,000元，資產亦僅有200,000 元
    ，顯無力清償債務，已符合法定破產要件，爰依法檢附財產
    狀況說明表、債權人清冊、財產目錄暨資產證明文件，聲請
    宣告破產云云。
二、按所謂破產者，乃債務人在其經濟發生困難，而無法以其清
    償能力對全部債權人清償時，為期全部債權人能公平地滿足
    其債權，由法院參與其事，強制將債務人之全部財產依一定
    程序為變價及公平分配之一般執行程序。換言之，破產制度
    之目的即在使全體債權人獲得平等滿足，則決定聲請人是否
    有宣告破產實益之關鍵即在於本件全體債權人之債權是否得
    藉聲請人宣告破產而獲得公平的滿足。次按「破產，對於債
    務人不能清償債務者宣告之」破產法第57條定有明文。又「
    破產管理人之報酬為財團費用」、「破產人及其家屬之必要
    生活費，視為財團費用」、「財團費用及財團債務，應先於
    破產債權，隨時由破產人依破產法之規定清償之」、「破產
    宣告後，如破產財團之財產不敷清償財團費用及財團債務時
    ，法院因破產管理人之聲請，應以裁定宣告破產終止」，亦
    為破產法第95條第1 項第3 款、第2 項、第97條、第148 條
    所明定。破產法第57條雖規定債務人不能清償債務時得宣告
    破產，然依同法第148 條規定之意旨，若債務人之財產雖可
    勉強組成破產財團，但如預見縱經進行破產程序，該破產財
    團之財產顯仍不足清償破產財團費用及財團債務時，即應認
    無宣告破產之實益，而無待宣告破產後再另為宣告破產終止
    之必要。再者，宣告破產後，係在法院之監督下，強制將債
    務人之財產為變價，用以分配清償債權，而就債權人未能受
    清償部分之債權，則依法發生請求權視為消滅之效果（破產
    法第149 條參照）。故破產宣告之效力，就現行規定而言，
    係使債務人在破產宣告前所發生之債權全部實質歸於消滅，
    對債權人而言，影響其債權之保障自屬甚大，則在此制度之
    運作下，如何調整債務人重生機能及債權人權益保障間之平
    衡，以避免債務人利用破產制度而免除債務所引發之道德危
    險，並維護經濟秩序之穩定及交易安全之信賴，即應詳實審
    酌是否符合破產之要件（臺灣高等法院高雄分院95年度破抗
    字第25號裁定參照）。
三、聲請人所負之債務，經本院依聲請人提出之債權人清冊，向
    各該債權銀行函查結果，除遠東國際商業銀行股份有限公司
    迄今尚未回覆外，其餘總計為2,007,504 元；而聲請人之資
    產，依其提出之債務人財產目錄所載，尚有現金200,000 元
    ，此有各該債權人之函文及聲請人提出臺灣銀行本行支票1
    紙可按。又本院依職權調閱之稅務電子閘門財產所得調件明
    細表所載，聲請人於95年度所得總額分別為281,150 元，財
    產總額則均為72,950元，另依聲請人之債權銀行之陳報狀、
    信用卡申請書影本、及聲請人於95年6 月23日辦理債務協商
    協議書影本所載，聲請人係民國49年11月17日出生（現為47
    歲），任職於國立屏東教育大學，前所達成之分期還款協議
    內容為：自95年7 月起，分100 期，利率為0 ％，每月以
    18,289元依各債權銀行債權金額比例清償各項債務等語，顯
    見聲請人仍具有相當之工作能力而願以上開金額分100 期清
    償所欠債務，並免除利息之請求。準此，計算聲請人工作期
    間，如至60歲止，其因工作能獲取收入之期間尚有13年，堪
    認其應具有相當之償債能力。復經本院依職權調閱稅務電子
    閘門財產所得調件明細表，聲請人名下僅有投資72,950元，
    是其雖有20萬元現金之款項，用以支付破產管理人之報酬及
    相關破產程序之費用後，得用以實際清償債權之數額與現有
    之債權額相較，尚不及10％，就其債務發生之原因及債權得
    受償之比例為斟酌，若准予破產而使其得以免除其餘超過90
    ％之債務，實難認符合債權債務間相對之衡平，而符合破產
    機制之本旨，則在聲請人未能提出其他較為合理且有清償實
    益之破產財團前，實難准為破產之宣告，從而，本件聲請人
    聲請宣告破產為無理由，應予駁回。
四、依破產法第5條、民事訴訟法第78條裁定如主文。
中    華    民    國    97    年    1     月    28    日
                  民事第二庭    法  官  吳思怡
正本係照原本作成。
如對本裁定抗告須於裁定送達後10日內向本院提出抗告狀，並繳
納抗告費新臺幣1,000 元。
中    華    民    國    97    年    1     月    28    日
                                書記官  王秋淑


司法院資訊處製作；財團法人民間司法改革基金會備份。
